臺灣嘉義地方法院刑事判決
111年度訴字第299號
公  訴  人  臺灣嘉義地方檢察署檢察官
被      告  張建豪



指定辯護人  林彥百律師
上列被告因違反毒品危害防制條例案件，經檢察官提起公訴（11
0年度偵字第10466號），本院判決如下：
    主  文
張建豪販賣第一級毒品，處有期徒刑拾陸年參月。扣案之第一級
毒品海洛因壹包（驗餘淨重0.24公克）沒收銷燬；扣案之犯罪所
得新臺幣伍佰元沒收。
    犯 罪 事 實
一、張建豪明知海洛因係毒品危害防制條例所管制之第一級毒品
    ，不得販賣，竟基於販賣第一級毒品海洛因以牟利之犯意，
    於民國110年11月6日8時許，在嘉義縣○○鄉○○村○○0號住處內
    ，聽到林再傳來訪呼喊其姓名，當時雖未與林再傳見到面，
    但依其等之默契，知悉林再傳係欲購買海洛因，便任由林再
    傳以自行從客廳桌上拿取海洛因1包，再放置新臺幣（下同
    ）500元在桌上之方式，販賣海洛因1包給林再傳。嗣嘉義縣
    警察局朴子分局員警於同日8時10分許持本院核發之搜索票
    前來張建豪住處執行搜索，見林再傳正欲離開該處所，經林
    再傳同意搜索後，在林再傳身上扣得甫取得之海洛因1包（
    驗餘淨重0.172公克），另在張建豪住處客廳桌上扣得海洛
    因1包（驗餘淨重0.24公克）。之後警方將林再傳、張建豪
    帶回派出所製作筆錄時，經林再傳告知其係將價金500元放
    在張建豪住處客廳後，立即偕同林再傳返回張建豪住處，並
    在客廳桌上扣得500元現金，始悉上情。
二、案經嘉義縣警察局朴子分局報請臺灣嘉義地方檢察署檢察官
    偵查起訴。
    理  由
一、本案以下作為判決基礎所引用的證據，檢察官、被告張建豪
    及辯護人均同意作為證據（本院卷53至54頁、122至123頁）
    ，本院審酌該等證據之取得，並無違法或不當等不適宜作為
    證據的情形，自均具有證據能力。
二、被告固坦承於上揭時間，林再傳有前至其上揭住處，且當天
    警方在林再傳身上扣得海洛因1包等事實，惟矢口否認有何
    販賣海洛因犯行，辯稱：當天我在住處沒有跟林再傳講到話
    ，我不想見他，因為他會來盧我請他海洛因，我躲起來去廁
    所，就忘記桌上放1包海洛因，我不知道林再傳身上的海洛
    因是誰的等語。辯護人則以：林再傳所稱之上揭毒品交易方
    式顯屬不可思議，且林再傳於偵查及審理中之證述，前後說
    詞亦有反覆，故林再傳所為之證詞難以採信。縱使林再傳所
    述的放錢、拿毒品之情節為真，但因林再傳並未獲得被告明
    確的同意，難認已構成買賣之要件。另警方於當日執行搜索
    之初，並未當場扣押林再傳放置在桌上之500元，則警方事
    後才返回現場查扣，所扣押的500元是否就是林再傳所放置
    的款項，亦有疑義。從而，本案罪證有疑，請為被告無罪之
    諭知等語置辯。
三、本院認定事實所憑之證據及理由：
  ㈠林再傳於110年11月6日8時許進去被告位在嘉義縣○○鄉○○村○○
    0號住處後不久，旋於同日8時10分離開該址，適逢警方持搜
    索票前至上址進行搜索，而同意警方對其進行搜索，復遭警
    方在其身上扣得海洛因1包之事實，業據證人林再傳證述明
    確（本院卷105頁、109頁），並有嘉義縣警察局朴子分局搜
    索扣押筆錄、扣押物品目錄表、本院110年聲搜字第695號搜
    索票、自願受搜索同意書、嘉義縣警察局朴子分局111年3月
    8日嘉朴警偵字第1110004934號函暨所附之職務報告各1份在
    卷可憑（警卷26至29頁、31至33頁、偵卷75至79頁），且在
    林再傳身上扣到之白色粉末1包，經鑑定後確為海洛因之事
    實，則有高雄市立凱旋醫院濫用藥物成品檢驗鑑定書1份可
    證（偵卷97頁）。從而，此部分之事實，堪以認定。
  ㈡針對林再傳身上遭警方搜索扣押之海洛因，係如何取得乙節
    ，業據證人林再傳證稱：當天我去被告家裡要拿海洛因，我
    有叫他，雖然沒有看到他，但因為我在被告家門口與1個人
    擦身而過，我有看過那個人，他也有在吸毒，他跟我說被告
    在家裡面，所以我知道他在家裡，我就從他桌上拿1包海洛
    因，再放500元在他桌上，警方在我身上查獲的海洛因就是
    我從被告桌上拿的。這樣的交易方式包括這次已有2次等語
    （偵卷53至54頁、本院卷101至103頁、108至109頁）。是以
    ，證人林再傳明確證言當天去被告住處就是要買海洛因，而
    其當日雖未與被告見到面，但仍依其與被告間之交易默契，
    與被告交易完畢，身上的海洛因就是其以500元之價金向被
    告購買所得。證人林再傳上揭證稱之交易模式，雖較為特殊
    ，但考量被告在109年間，已有因以門號做為聯繫方式來販
    賣海洛因之案件，遭檢警查獲並經法院判決有罪在案之紀錄
    （見偵卷101至135頁之臺灣高等法院臺南分院110年度上訴
    字第984號判決影本），故改採此種較為迂迴、減少見面、
    避免電話聯繫之方式交易毒品，自認可以減少再次被查獲之
    風險，亦非難以想像。
  ㈢警方於當日持搜索票前至被告住處執行搜索時，客廳桌上確
    放有數量不詳之百元鈔（見偵卷78頁之警方密錄器翻拍照片
    ），事後在派出所時，因林再傳向警方供稱交給被告之500
    元價金就放在被告住處之客廳桌上，警方便立即偕同林再傳
    返回上址，經林再傳及被告配偶陳惠君（現已離婚）確認後
    ，由警方從桌上取走500元予以扣押各節，業據證人即承辦
    員警蔡有尊、證人陳惠君到庭結證明確（本院卷110頁、112
    至116頁）。互核上情可知，警方持搜索票至被告住處執行
    搜索時，除了在林再傳身上扣得海洛因1包外，當時客廳桌
    上也確有證人林再傳所證稱向被告購買海洛因之價金500元
    。另證人陳惠君更進一步證言：當時警方拿走桌上的500元
    後，桌上就沒有其他現金等語（本院卷117頁），顯見當日
    被告住處客廳桌上之現金也只有證人林再傳所證述之500元
    ，別無其他金錢，由此益徵證人林再傳所為之證述，並非虛
    妄，應可採信為真。
　㈣海洛因為毒品危害防制條例所列管具成癮性、濫用性之第一
    級毒品，危害社會甚深，嚴禁持有、轉讓、製造、運輸及販
    賣等，罪刑非輕，販賣毒品乃懸為厲禁之重罪，從事者莫不
    極盡隱諱之能事，唯恐遭致查緝，故得來不易之毒品，除因
    特別情事偶爾無償轉讓，間或與人分享外，衡情倘無利可圖
    ，諒無平白蹈陷重典無端供應他人之理。本件被告與林再傳
    彼此間，僅認識不久，不常往來（此為被告所自承，見本院
    卷51頁），並無特殊密切之親故關係，卻仍鋌而走險，交付
    物稀價昂之毒品且取得價金，顯見被告確因販賣毒品獲取不
    法利益，堪認其販賣海洛因之行為，確有營利之意圖甚明。
　㈤被告及辯護人雖以前詞置辯，惟查：
　　⒈被告雖聲稱不知道當日林再傳身上海洛因是誰的云云，然
      其既供稱：我跟林再傳不是認識很久的朋友，他很少來找
      我，如果來找我，都是來看看我這邊有沒有海洛因可以分
      他等語（本院卷51頁），是依被告所述，林再傳平常係因
      有海洛因之需求，才會前至被告住處，則林再傳於是日遭
      警方在身上查扣之海洛因，自應非係林再傳前至被告住處
      之前就已攜帶在身上，而應係如證人林再傳所稱係從被告
      客廳桌上所取得，較為合理，故被告空言辯稱不知道林再
      傳身上的海洛因是誰的云云，顯係臨訟卸責之詞，不足以
      採。
　　⒉辯護人雖質疑證人林再傳證稱之上述交易模式以及雙方是
      否確已有達成買賣合意等節，惟毒品交易方式本屬多樣，
      不可一概而論，買賣雙方間只要互相同意（不論明示或默
      示），並依循彼此間之默契進行買賣，縱使與一般交易模
      式不同，仍不得謂未達成買賣合意。就本案而言，若非上
      述交易模式業經被告同意，衡情以被告與林再傳間僅止於
      認識不久、不常往來之交情，林再傳豈有可能會擅自侵入
      被告住處，並輕易在被告住處客廳桌上拿到海洛因？被告
      又怎麼會如此放心的將門戶大開，並在明知林再傳已經來
      訪之情形下（此為被告所自承，見本院卷51頁），未趕緊
      將桌上的海洛因藏起來，反而任由林再傳隨手取得？是以
      ，證人林再傳證稱在本案之前已有以此方式交易過，被告
      也沒有表示反對，故本案也以此種方式交易等語（本院卷
      103至105頁），自較合乎常理，而可採信，則林再傳縱於
      當日未實際跟被告見面，亦已因其與被告間之默契，而以
      自行拿取海洛因、放買賣價金在桌上之方式完成毒品買賣
      。辯護人上揭所辯，尚難憑採。
　　⒊警方雖於執行搜索當下，未即時發現被告住處客廳桌上之
      佰元鈔就是林再傳購買海洛因之價金，但在知悉上情後，
      便立即偕同林再傳返回被告住處指認、扣押，且在扣押該
      500元後，桌上別無其他現金乙節，已如前所述，則不論
      被告於第1次偵查中辯稱原本桌上有放300元等語（偵卷18
      頁），或係第2次偵查中改稱係放1,000餘元等語（偵卷68
      頁），均與事實不符，反而係證人林再傳所為之證述與客
      觀事實一致。從而，辯護人以警方未於第一時間扣押該筆
      500元現金，而質疑該筆現金是否即係林再傳所交付之款
      項部分，亦不可採。
　　⒋證人林再傳於偵查及本院審理時對於本案與被告進行交易
      之上開主要情節，所述均前後一致，縱使其就本案之前是
      否曾與被告面對面交易過，以及本案當日在被告客廳桌上
      原本究係2包或3包海洛因等屬於較為細節部分，有前後所
      述不一之情形，但考量證人林再傳於111年10月25日在本
      院審理作證時，距離交易日之110年11月6日已將近1年，
      對於細節之印象本就難以期待完全一致，尚難憑此遽然否
      定證人林再傳其餘與客觀事實相符之前揭證詞。從而，辯
      護人以證人林再傳前後所述不一、具有瑕疵，而認證人林
      再傳所述不可採云云，尚非的論。
  ㈥綜上所述，被告於110年11月6日8時許，依其與林再傳間之默
    契，容許林再傳以自行進入其住處客廳桌上拿取海洛因1包
    、放500元現金在桌上之方式完成買賣海洛因交易各節，應
    可認定。從而，被告所為之辯解，均係臨訟卸責之詞，不足
    採信，本案事證明確，被告犯行堪以認定，應依法論科。
四、論罪科刑：　　
  ㈠核被告所為，係犯毒品危害防制條例第4條第1項之販賣第一
    級毒品罪。其持有毒品之低度行為，為其販賣毒品之高度行
    為所吸收，不另論罪。
  ㈡查被告本件所為販賣海洛因犯行，僅有販賣一次價值500元之
    海洛因給林再傳1人，對社會造成之危害尚難與販賣毒品之
    大盤、中盤相提並論，倘一律論處毒品危害防制條例第4條
    第1項之法定本刑「死刑或無期徒刑」，而應與社會永久或
    長期隔絕，未免過苛，難謂符合罪刑相當性及比例原則，認
    在客觀上足以引起一般人之同情，情節尚堪憫恕，縱科以最
    低度刑，仍嫌過重，爰依刑法第59條規定減輕其刑。
  ㈢本院審酌被告：⑴高職畢業之智識程度；⑵離婚，育有3名小孩
    ，平常與舅舅、哥哥同住之家庭狀況；⑶另案入監服刑之前
    從事溫室加工跟太陽能加工，生活勉能維持；⑷販賣之對象
    ，係已沾染毒品之林再傳，且僅販賣1包500元海洛因之犯罪
    情節；⑸犯後否認犯行等一切情狀。本院認量處如主文所示
    之刑，應屬適當。
五、沒收部分：
  ㈠扣案之海洛因1包（驗餘淨重0.24公克），係被告本案販賣毒
    品所餘，應依毒品危害防制條例第18條第1項前段規定沒收
    銷燬。又包裝上開毒品之包裝袋，與上開毒品不能析離，應
    併沒收銷燬。
  ㈡扣案之現金500元，係被告為本案犯行之犯罪所得，應依刑法
    第38條之1第1項前段規定，予以宣告沒收。
  ㈢扣案之手機1支（含SIM卡1張），因無證據證明與本案犯行有
    關，故不予宣告沒收。
據上論斷，應依刑事訴訟法第299條第1項前段，毒品危害防制條
例第4條第1項、第18條第1項前段，刑法第11條、第59條、第38
條之1第1項前段，判決如主文。
本案經檢察官張建強提起公訴、檢察官葉美菁到庭執行職務
中　　華　　民　　國　　111 　年　　11　　月　　29　　日
                  刑事第三庭    審判長法  官  吳育霖
                                      法  官  方宣恩
                                      法  官  張佐榕
以上正本證明與原本無異。
如不服本判決，應於判決送達後20日內，向本院提出上訴狀。
中　　華　　民　　國　　111 　年　　11　　月　　29　　日
                                      書記官　連彩婷
附錄本判決論罪科刑法條
毒品危害防制條例第4條第1項
製造、運輸、販賣第一級毒品者，處死刑或無期徒刑；處無期徒
刑者，得併科新臺幣3千萬元以下罰金。